臺灣臺中地方法院刑事判決　　　　　　　100年度訴字第613號
公　訴　人　臺灣臺中地方法院檢察署檢察官
被　　　告　劉志明
上列被告因偽證案件，經檢察官提起公訴（ 100年度偵字第2192
號），本院判決如下：
    主  文
劉志明無罪。
    理  由
一、公訴意旨謂以：被告劉志明於民國98年4月26日12時2分許，
    以其持用之門號0000000000號行動電話與詹寬郎（涉嫌販賣
    第一級毒品海洛因予被告劉志明部分，經本院於99年 2月26
    日以98年度訴字第3848號判決判處有期徒刑16年，經上訴後
    由臺灣高等法院臺中分院於99年12月28日以99年度上訴字第
    794號判決駁回上訴，再經上訴後由最高法院於100年 4月21
    日以 100年度台上字第1990號判決將詹寬郎關於販賣第一級
    毒品部分均撤銷，發回臺灣高等法院臺中分院，嗣經臺灣高
    等法院臺中分院於100年 8月16日以100年度上更(一)字第80號
    判決將原判決關於其販賣第一級毒品予劉志明部分撤銷另為
    無罪之諭知，此部分因檢察官未提起上訴而於100年8月29日
    確定在案）所持用之門號0000000000號行動電話聯絡，相約
    在苗栗縣三義鄉鯉魚潭村上山下60號詹寬郎住處，由被告劉
    志明交付詹寬郎新臺幣（下同）2萬元後，詹寬郎將重量約1
    錢之第一級毒品海洛因販售予被告劉志明。上開事實，業據
    被告劉志明先於警詢時證稱：----「這些海洛因毒品都是我
    的。是向綽號『阿豆仔』男子所購買。」、「詹寬郎就是綽
    號『阿豆仔』，也叫『紅毛』、「我都是去詹寬郎家中與他
    進行交易」、「0000000000號電話是詹寬郎所持用，000000
    0000（起訴書誤植為00000000 000）號電話是我所持用，電
    話女生的音就是我女友古怡萍。我們當天去詹寬郎家中，我
    是要向詹寬郎購買1錢重的海洛因毒品，交易金額是2萬元..
    .」等語。嗣被告劉志明於98年5月22日在臺灣臺中地方法院
    檢察署偵查中，以證人身分具結後證述：「 ...（問：你販
    賣毒品的來源？）答：我是向詹寬郎買的，他的綽號『阿豆
    仔』，因為他人長得像美國人。）、（問：關於你指證是詹
    寬郎賣毒品給你所述是否實在？） 答：實在。...」等語。
    被告劉志明竟基於偽證犯意，於99年 1月21日，在本院審理
    詹寬郎違反毒品危害防制條例案（本院98年度訴字第3848號
    ），於審判中以證人身分具結後虛偽證述：「 ...問：（98
    年2月到5月初你是否有向被告購買海洛因？）答：沒有。」
    、...「問：（你於98年5月22日檢察官訊問時具結作證表示
    販賣毒品的來源是向詹寬郎買的你有何意見？）答：我被警
    察借提出去，且阿宏是被告的朋友，所以我才會說是向被告
    購買的。」...云云，明顯與事實不符。 被告劉志明另於99
    年12月14日，在臺灣高等法院臺中分院審理上述詹寬郎違反
    毒品危害防制條例案（99上訴字第794號）， 於審判中以證
    人身分具結後虛偽證述：伊於98年 4月26日有與被告電話聯
    絡，要去被告家中買砂鍋魚頭，打完電話後伊有去被告家中
    ，用2萬元購買約1錢重的海洛因，但不是向被告買的，是向
    「阿宏」買的，伊當天不知道「阿宏」在被告家，不知道去
    被告家可以跟「阿宏」賣到毒品，迄今仍不知道「阿宏」真
    實姓名，且伊在98年 4月26日之前未曾向「阿宏」買過毒品
    。伊於警詢時所述當天去被告家中以2萬元向被告購買1錢重
    的海洛因等語並不實在，因為那時伊想要供出上手，伊想說
    「阿宏」是被告的朋友，所以伊就供出被告，讓被告說出「
    阿宏」，這樣伊才可以減刑云云（詳該院99年度上訴字第79
    4號卷第234頁至第236頁）明顯與事實不符， 被告劉志明於
    上揭審判期日以證人身分具結後，對於案情有重要關係之事
    項，前後 2次故意為上揭不實之證述，因認被告劉志明均涉
    犯有刑法第168條之偽證罪嫌。
二、按犯罪事實應依證據認定之，無證據不得認定犯罪事實；又
    不能證明被告犯罪者，應諭知無罪之判決，刑事訴訟法第15
    4條第2項、第301條第1項分別定有明文。另刑事訴訟法上所
    謂認定犯罪事實之證據，係指足以認定被告確有犯罪行為之
    積極證據而言；如未能發現相當證據或證據不足以證明，自
    不能以推測或擬制之方法，以為裁判基礎；且認定犯罪事實
    所憑之證據，無論係直接證據或間接證據，其為訴訟上之證
    明，須於通常一般之人均不致有所懷疑，而得確信其為真實
    之程度者，始得據為有罪之認定，倘其證明尚未達到此一程
    度，而有合理之懷疑存在，復無其他調查途徑可尋，法院即
    應為無罪之判決，最高法院29年度上字第3105號、40年度台
    上字第86號及76年度台上字第4986號分別著有判例可資參照
    。又檢察官就被告犯罪事實，應負舉證責任，並指出證明之
    方法，刑事訴訟法第161條第1項定有明文，因此，檢察官對
    於起訴之犯罪事實，應負提出證據及說服之實質舉證責任。
    倘其所提出之證據，不足為被告有罪之積極證明，或其指出
    證明之方法，無從說服法院以形成被告有罪之心證，基於無
    罪推定之原則，自應為被告無罪判決之諭知（最高法院92年
    台上字第128號判例參照）。 次按偽證罪之構成，以於執行
    審判職務之公署或於檢察官偵查時對於案情有重要關係之事
    項，供前或供後具結，而為虛偽之陳述為要件，所謂虛偽之
    陳述，係指與案件之真正事實相悖，而足以陷偵查或審判於
    錯誤之危險者而言，若在此案之供證為屬真實，縱其後於其
    他案件所供與前此之供述不符，除在後案件所供述合於偽證
    罪之要件得另行依法辦理外，究不得遽指在前與實情相符之
    供證為偽證，亦有最高法院69年度台上字第2427號判例意旨
    資為參照。是以，證人雖於執行審判職務之公署或於檢察官
    偵查時，有前後供述不一、矛盾情事，但如無積極證據顯示
    其所供情節確與真正事實相悖，而足以陷偵查或審判於錯誤
    之危險，即難認該當偽證罪之構成要件。
三、本件公訴人認被告劉志明涉犯有刑法第168條之偽證罪嫌 ，
    無非係以被告於偵查中之自白、其於98年 5月22日在臺灣臺
    中地方法院檢察署偵查另案被告詹寬郎違反毒品危害防制條
    例中（98年偵字第15428號）， 以證人身分具結後證述之偵
    查筆錄及證人結文；99年 1月21日、99年12月14日，在本院
    、臺灣高等法院臺中分院審理被告詹寬郎違反毒品危害防制
    條例案件之審理筆錄及證人結文、本院98年度訴字第3848號
    、臺灣高等法院臺中分院 99年度上訴字第794號刑事判決書
    （均影本）等為其主要論據。 訊據被告固坦承分別於99年1
    月21日在本院審理98年度訴字第3848號案件；99年12月14日
    在臺灣高等法院臺中分院審理 99年度上訴字第794號案件時
    ，經具結後為公訴意旨所載之證述內容，惟堅決否認有何偽
    證之犯行，並辯稱：伊承認的是警訊中為偽證，在臺中地院
    及臺中高分院說「毒品不是向詹寬郎買的」是說實話，而伊
    在檢察官偵查中所述不實在，毒品是向詹寬郎的朋友買的，
    因為要供出上手，才說毒品是向詹寬郎買的，且阿宏是詹寬
    郎的朋友，所以就供出詹寬郎，伊以為詹寬郎會將他朋友的
    名字講出來等語。
四、有關於證據能力部分：
    按被告以外之人於審判外之陳述， 雖不符刑事訴訟法第159
    條之1至之4等4條之規定， 而經當事人於審判程序同意作為
    證據，法院審酌該言詞陳述或書面陳述作成時之情況，認為
    適當者，亦得為證據；當事人、代理人或辯護人於法院調查
    證據時，知有刑事訴訟法第159條第1項不得為證據之情形，
    而未於言詞辯論終結前聲明異議者，視為有前項之同意，同
    法第159條之5定有明文。經查，本件有關以下所引用被告以
    外之人於審判外之言詞或書面陳述，而不符合刑事訴訟法第
    159條之1至第159條之4之規定者，業經被告於本院審理時明
    確表示同意有證據能力， 並得列為本案之證據（見本院100
    年11月23日審判筆錄），且均經本院於審理時當庭直接提示
    而為合法之調查，公訴人及被告復未於言詞辯論終結前聲明
    異議，本院審酌此部分證據作成或取得時之狀況，並無非法
    或不當取證之情事，且亦無顯不可信之情況，故認為適當而
    均得以之作為證據，依刑事訴訟法第159條之5之規定，均具
    有證據能力。
五、本院查：
    本件被告劉志明於詹寬郎違反毒品危害防制條例案件中，於
    99年1月21日上午9時20分許，在本院98年度訴字第3848號案
    件審理時，供前具結，就關於詹寬郎涉嫌販賣第一級毒品之
    案情重要關係事項，證稱：「（問：98年2月到5月初你是否
    有向被告（即詹寬郎）購買海洛因？）沒有。」... 「（問
    ：你於98年 5月22日檢察官訊問時具結作證表示販賣毒品的
    來源是向詹寬郎買的你有何意見？）答：我被警察借提出去
    ，且阿宏是被告的朋友，所以我才會說是向被告購買的。」
    等語；於99年12月14日上午 9時30分許，在臺灣高等法院臺
    中分院99上訴字第794號案件審理時， 供前具結，就關於詹
    寬郎涉嫌販賣第一級毒品之案情重要關係事項，證述：伊於
    98年 4月26日有與被告電話聯絡，要去被告家中買砂鍋魚頭
    ，打完電話後伊有去被告家中，用2萬元購買約1錢重的海洛
    因，但不是向被告買的，是向「阿宏」買的，伊當天不知道
    「阿宏」在被告家，不知道去被告家可以跟「阿宏」賣到毒
    品，迄今仍不知道「阿宏」真實姓名，且伊在98年 4月26日
    之前未曾向「阿宏」買過毒品。伊於警詢時所述當天去被告
    家中以2萬元向被告購買1錢重的海洛因等語並不實在，因為
    那時伊想要供出上手，伊想說「阿宏」是被告的朋友，所以
    伊就供出被告，讓被告說出「阿宏」，這樣伊才可以減刑等
    語，有上開筆錄及證人結文在卷可稽（見偵查卷第69至75頁
    、第90頁、第94至96頁），是被告於該案件之前後 2次證言
    ，確係以證人之身分分別於本院、臺灣高等法院臺中分院執
    行審判職務之公署審判時所為之陳述，並皆於陳述（供）前
    已為證人之具結，固屬實情。惟查：
  (一)按刑事訴訟法第181條規定：「 證人恐因陳述致自己或與其
    有前條第一項關係之人（即現為或曾為證人之配偶、直系血
    親、三親等內之旁系血親、二親等內之姻親或家長、家屬者
    ；與證人定有婚約者；現為或曾為證人之法定代理人或現由
    或曾由證人為其法定代理人者）受刑事追訴或處罰者，得拒
    絕證言」。此項規定旨在免除證人陷於抉擇控訴自己或與其
    有一定身分關係之人犯罪，或因陳述不實而受偽證之處罰，
    或不陳述而受罰鍰處罰等困境。證人此項拒絕證言權與被告
    之緘默權同屬不自證己罪之特權，為確保證人此項權利，民
    事訴訟法第307條第2項及刑事訴訟法第186條第2項均規定法
    官或檢察官有告知證人得拒絕證言之義務；如法官或檢察官
    未踐行此項告知義務，而逕行告以具結之義務及偽證之處罰
    ，並命朗讀結文後具結，將使證人陷於前述抉擇困境，無異
    侵奪證人此項拒絕證言權，有違證人不自證己罪之原則。該
    證人於此情況下所為之具結程序即有瑕疵，為貫徹上述保障
    證人權益規定之旨意，自應認其具結不生合法之效力，縱其
    陳述不實，亦不能遽依偽證罪責論擬，此有最高法院96年度
    臺上字第7239號、 97年度臺上字第265號判決意旨可資參照
    。又證人拒絕證言權之行使，並不以該證人事後果已因該項
    陳述受刑事追訴或處罰為必要，祇要證人因其陳述在客觀上
    有遭受刑事追訴或處罰之虞，即足當之（最高法院99年度台
    上字第429號判決意旨參照）。由上可知，刑事訴訟法第186
    條第2項之規定乃訊問證人時， 應遵行之程序，且該項告知
    ，自應明確告知該證人有關刑事訴訟法第186條第2項之規定
    以及同法第181條之內容， 始得保障證人之權利，倘法官為
    訊問證人當時未經告知該項權利，逕命其具結作證，並令負
    偽證罪責，即與刑事訴訟法第186條第2項為保障證人權利而
    增訂之意旨相違，應認該具結不生合法之效力，縱令證人所
    為陳述不實，尚難遽論以偽證罪責。經查，本件被告劉志明
    雖於99年12月14日在臺灣高等法院臺中分院99年度上訴字第
    794號詹寬郎違反毒品危害防制條例案件審理時， 經審判長
    諭知具結之義務及偽證之處罰具結後就其有無向詹寬郎購買
    毒品之事項作證，然其因本身所涉販賣毒品案件於98年 5月
    13日經警逮捕到案後，方於詹寬郎販賣毒品案件調查時即98
    年 5月22日警詢時證述其所持有之毒品海洛因係向詹寬郎購
    買，並於同日檢察官偵查中具結後證述其販賣毒品的來源是
    向詹寬郎購買等語（見偵查卷第61頁、第57頁），而其本身
    所為販賣毒品犯行雖經本院於98年9月1日以98年度訴字第23
    92號判決判處應執行有期徒刑22年，嗣經上訴後，由臺灣高
    等法院臺中分院於98年12月22日以98年度上訴字第2130號判
    決將原判決撤銷，改判處應行執有期徒刑18年，經再提起上
    訴後，由最高法院於99年 3月11日以99年度台上字第1392號
    判決駁回上訴而確定等情，有卷附臺灣高等法院臺中分院98
    年度上訴字第2130號判決、最高法院99年度台上字第1392號
    判決及臺灣高等法院被告前案紀錄表在卷可參，則被告所涉
    犯販賣毒品案件，雖已於其於99年12月14日在臺灣高等法院
    臺中分院作證之前，經法院判決確定，惟基於訴訟程序之浮
    動性格，及訴訟程序參與人詰（訊）問內容之不確定性，被
    告非無可能被問及除於98年 4月26日向詹寬郎購買毒品外，
    是否仍有購買毒品進而施用毒品或販賣之犯行，甚或涉及其
    他相關之罪行，足證被告於99年12月14日在臺灣高等法院臺
    中分院作證之前，縱已經法院判決確定，惟被告就其本身而
    言，仍非無可能被問及涉及另犯他件犯行，或判決之既判力
    時點所不及之其他施用或販賣、轉讓毒品等行為，顯見，被
    告就其本身仍非無被追訴之風險存在，而此一風險，只要是
    被告於他人訴訟程序中，以證人身分受傳喚詰問即已存在，
    並不因被告所涉之販賣毒品案件業已確定，即得遽認毫無該
    風險可言，是被告仍有受刑事訴追之虞，依上揭說明，被告
    自應享有不自證己罪之拒絕證言權，法官同亦有告知被告享
    有此項權利之義務至明。然稽之該案之審判長於99年12月14
    日以證人身分訊問被告前，並未踐行刑事訴訟法第186條第2
    項之告知義務，諭知被告得拒絕證言權，而僅諭知具結之義
    務及偽證之處罰，即逕命被告朗讀結文後具結等情，有卷附
    該期日之審判筆錄可稽（見偵查卷第94頁背面），揆諸上揭
    說明，自不生具結之效力，則被告在該次審理程序中所為之
    證言，不論其內容如何，既欠缺告知得拒絕證言之程序，被
    告該次證言即難據予認定構成偽證之犯行，即難依刑法第16
    8條之罪責相繩，合先敘明。
  (二)再參之被告劉志明就是否有向詹寬郎購買毒品乙情，其歷次
    陳述如下：
  1.於98年5月22日下午1時45分許於警詢時先係證稱：「（問：
    你與古怡萍所持有海洛因毒品來源為何？）這些海洛因毒品
    都是我的。是向綽號『阿豆仔』男子所購買。」「（問：警
    方提示犯罪嫌疑人指認表供你查看，犯罪嫌疑人不一定在表
    內，其中你認識何人？）編號 2詹寬郎就是綽號『阿豆仔』
    ，也叫『紅毛』。」「我都是去詹寬郎家中與他進行交易。
    」 「（問：警方提示0000000000號電話，於98年4月26日12
    時 2分，與0000000000號電話監察譯文，通話雙方為何人？
    ）0000000000號電話是詹寬郎所持用，0000000000號電話是
    我所持用，電話女生的音就是我女友古怡萍。我們當天去詹
    寬郎家中， 我是要向詹寬郎購買1錢重的海洛因毒品，交易
    金額是2萬元...。」等語（見偵查卷第61頁）。
  2.嗣於同日下午 5時47分許在臺灣臺中地方法院檢察署檢察官
    偵訊時，復以證人身分具結證稱：「（問：你販賣毒品的來
    源？）我是向詹寬郎買的，他的綽號『阿豆仔』，因為他人
    長的像美國人。」「（問：關於你指證是詹寬郎賣毒品給你
    所述是否實在？）實在。...。」 「（問：最後一次是何時
    向詹寬郎購買海洛因？）我被查獲的前一天，98年 5月12日
    下午 2時許，在他住處裡面，他是住在三義鄉的鯉魚潭附近
    ，我不知道詳細的住址，我向他買1錢2萬元，我錢當場給他
    ，他交一包毒品給我，他是用夾鏈袋裝著。」「（問：如何
    與他連絡？）我先打電話與他連絡，不過我是請古怡萍幫我
    打電話，是用0000000000號電話打給0000000000號的詹寬郎
    。我一個人騎乘機車過去。」「（提示警詢筆錄、監聽譯文
    ）（問：有無意見？）沒有意見，都實在。」等語（見偵查
    卷第57頁）。
  3.復於98年 7月10日在臺灣臺中地方法院檢察署檢察官偵訊時
    ，證稱：「（問：毒品來源是否只有詹寬郎？）除了 5月12
    日那次外，另外98年4、5月間，有另外到詹寬郎家，剛好遇
    到阿洪，趁詹寬郎去廁所時，我就直接向阿洪買海洛因。」
    等語（見另案偵字第15428號卷第46頁）。
  4.於99年1月21日上午9時20分許，在本院98年度訴字第3848號
    審理詹寬郎販賣毒品案件時，以證人身分具結證稱：「（問
    ：你是否有販賣海洛因的行為？）有。」「（問：你所販賣
    的海洛因來源？）是我去兄仔詹寬郎那邊向一位阿宏的人購
    買的。」「（提示第二分局警卷P26電話譯文）（問：98年4
    月26日中午12時2分你以0000000000號電話撥打給000000000
    0號電話，該電話內容的意義為何？） 我當天確實有到被告
    （即詹寬郎）的住處去找被告，我是通話後騎乘機車從豐原
    到鯉魚潭被告住處，期間約經過半個小時。」「（問：當天
    除了買砂鍋魚頭外你還有作什麼？）吸食海洛因毒品，還有
    向阿宏買海洛因。」「（問：當天你向阿宏購買多少錢及數
    量的海洛因？）2萬元，約1錢。」「（問：98年2月至5月初
    你所販賣毒品的來源，是向何人購買？）全部都是向阿宏買
    的。」「（問：98年2月到5月初你是否有向被告購買海洛因
    ？）沒有。」「（問：你於98年 5月22日檢察官訊問時具結
    作證表示販賣毒品的來源是向詹寬郎買的你有何意見？）我
    被警察借提出去，且阿宏是被告的朋友，所以我才會說是向
    被告購買的。」「（問：檢察官於當日有像你確認關於你指
    證是詹寬郎販賣毒品給你，是否實在，你具結作證表示實在
    ，並在具結後表示最後一次向詹寬郎購買毒品是在98年 5月
    12日下午 2時在詹寬郎住處購買的，你有何意見？）我確實
    有跟檢察官這樣講。」「（問：既然你在檢察官那邊有這樣
    陳述，為何與你今日所言不一？）因為阿宏是被告的朋友，
    當然要問被告才會知道阿宏的真實姓名且我也是為了要減刑
    。」等語（見偵查卷第69頁背面至第71頁）。
  5.於99年12月14日上午 9時30分許，在臺灣高等法院臺中分院
    99年度上訴字第794號審理詹寬郎販賣毒品案件時， 以證人
    身分具結證稱：「（問：這個監察譯文0000000000號行動電
    話在98年 4月26日撥打0000000000號行動電話內容，這是否
    是你與被告詹寬郎之對話？）（提示警卷第12頁通訊監察譯
    文並告以要旨）是。」「（問：當天與被告對話的目的為何
    ？）我跟他聯繫要去他那裡買砂鍋魚頭。」「（問：於98年
    5月25日警詢時， 警方有提示這份監察譯文問你，你是說當
    天要去詹寬郎家中要跟他購買一錢重的海洛因，金額二萬元
    只有你進去，古怡萍在外面等等語，當時陳述是否實在？）
    不實在。」「（問：剛剛給你看過的98年 4月26日那天的對
    話，當天通完電話之後，是否有跟詹寬郎購買海洛因？）不
    是跟詹寬郎買的。」 「（問：那是怎樣的情形？）...我當
    時也想要供出上手，那時候我是想說『阿宏』是詹寬郎的朋
    友，所以我就說出詹寬郎，讓詹寬郎說出『阿宏』，這樣我
    才可以減刑。」「（問：你是否用二萬元到詹寬郎家中買約
    一錢重的第一級毒品海洛因？）是到他家買，但不是跟詹寬
    郎買，是跟『阿宏』買的。」「（問：那你如何知道『阿宏
    』在詹寬郎家？）我不知道。」「（問：你如何知道當天去
    詹寬郎家可以跟『阿宏』買到毒品？）不知道。」「（問：
    『阿宏』叫何姓名？）就是不知道，所以才會叫詹寬郎出來
    ，才會知道他朋友『阿宏』的姓名」「（問：到現在是否還
    是不知道？）還是不知道。」等語（見偵查卷第94頁背面至
    第96頁）。
  6.觀諸被告劉志明於警詢及偵查中之證述，已互有出入，甚至
    指稱其於98年 4月間在詹寬郎住處，係向綽號「阿洪」者購
    買毒品海洛因。被告劉志明嗣於另案本院審理及臺灣高等法
    院臺中分院上訴審審理時，更否認曾向詹寬郎購買海洛因，
    改稱是向綽號「阿宏」購買毒品，其前後供述反覆不一，是
    被告究竟有無向詹寬郎購買毒品，其真實性已非無疑。
  (三)另觀之被告劉志明持用0000000000號行動電話於98年 4月26
    日12時 2分許，與詹寬郎持用之0000000000號行動電話門號
    聯絡， 其通話內容為：「B（阿娟）：阿兄（即詹寬郎），
    我現在要過去了哦。A（詹寬郎）：叫妳老公聽。B（阿娟）
    ：好（阿娟將電話換給阿德）。 C（阿德即劉志明）：阿兄
    怎樣？A（詹寬郎）：怎樣？C（劉志明）：我要過去找你哦
    。」等語，固有通訊監察譯文可稽（見偵查卷第65頁背面）
    ，惟觀諸該等譯文中之對話內容，僅係被告劉志明聯絡詹寬
    郎，欲前往詹寬郎之住處而已，並無一語及暗號提及有關毒
    品之事。
  (四)則被告劉志明雖曾證稱，有向詹寬郎買過毒品等情，惟嗣又
    翻異其詞，否認曾向詹寬郎購買毒品，其於該案件所為之證
    詞，已非始終一致。而其與詹寬郎之通訊監察譯文，內容亦
    僅關乎被告劉志明表達要找詹寬郎之旨，就毒品交易內容則
    隻字未提，被告劉志明縱依通話內容，曾赴詹寬郎之住處，
    然渠等是否確為毒品交易，仍須有補強證據以資證明，而上
    開犯行亦未同時查獲任何與毒品海洛因有關之證物，是該通
    訊監察譯文，仍無法為詹寬郎有販賣毒品之佐證。此外，復
    查無其他積極證據足以證明詹寬郎確有販賣毒品予劉志明之
    事實，是自難憑持被告劉志明尚有瑕疵且無法證明與事實相
    符之證詞及其等之通訊監察譯文，即認定詹寬郎有販賣第一
    級毒品海洛因予被告劉志明之犯行，準此，詹寬郎被訴販賣
    第一級毒品海洛因予被告劉志明之犯行，尚屬不能證明，業
    經臺灣高等法院臺中分院於100年 8月16日以100年度上更(一)
    字第80號判決將原判決關於其販賣第一級毒品予劉志明部分
    撤銷另為無罪之諭知（詹寬郎涉嫌販賣第一級毒品海洛因予
    被告劉志明部分犯行，經本院於99年 2月26日以98年度訴字
    第3848號判決判處有期徒刑16年，經上訴後由臺灣高等法院
    臺中分院於99年12月28日以 99年度上訴字第794號判決駁回
    上訴，再經上訴於最高法院後於100年 4月21日以100年度台
    上字第1990號判決將詹寬郎關於販賣第一級毒品部分均撤銷
    ，發回臺灣高等法院臺中分院），此部分因檢察官未提起上
    訴而於100年 8月29日確定在案，有上開判決書、最高法院1
    00年度台上字第5649號判決及詹寬郎之臺灣高等法院被告前
    案紀錄表在卷可考。是依上開所述，詹寬郎被訴販賣第一級
    毒品海洛因予被告劉志明部分，因無積極證據證明詹寬郎有
    上開犯行，則被告於99年 1月21日在本院98年度訴字第3848
    號審理時，及於99年12月14日在臺灣高等法院臺中分院審理
    時所為前揭未向詹寬郎購買毒品海洛因之相關證述，亦難認
    係與事實相違而故意向法院為虛偽之陳述。
  (五)另公訴意旨雖以被告於偵查中已坦承前述 2次偽證之事實不
    諱，惟經本院仔細核對有關被告在臺灣臺中地方法院檢察署
    100年2月10日之訊問內容，雖被告在檢察官訊以「（問：對
    於你涉嫌兩次偽證，一次在台中地院，一次在台中高分院，
    是否承認？）」等語時，答稱：「承認。」並簽名，惟依被
    告於當日偵訊時之前後文對照，被告仍供稱：「偽證是有做
    ，但確實是找阿宏買毒品。我真的是去詹寬郎家中找一個叫
    做阿宏的人拿毒品。...。」「 我承認我作偽證部分，是說
    我講詹寬郎，但其實我不是向詹寬郎拿的。我也不會講。我
    承認有偽證就好。」「（問：為何要做偽證？）就確實不是
    找詹寬郎拿的。」等語明確（見偵查卷第108頁）， 顯見被
    告並未於檢察官偵查中坦承有向詹寬郎購買毒品海洛因之行
    為，則亦難執此採為不利於被告之認定。
  (六)又本件被告劉志明因本身涉犯販賣第一級毒品海洛因犯行，
    經警於98年 5月13日上午10時30分許逮捕到案後，方於詹寬
    郎販賣毒品案件調查時即98年 5月22日警詢時證述其所持有
    之毒品海洛因係向詹寬郎購買，並於同日檢察官偵查中具結
    後證述其販賣毒品的來源是向詹寬郎購買等語，而其所為販
    賣毒品犯行經本院於98年9月1日以98年度訴字第2392號判決
    判處應執行有期徒刑22年，經上訴後，由臺灣高等法院臺中
    分院於98年12月22日以98年度上訴字第2130號判決將原判決
    撤銷，改判處應行執有期徒刑18年，經再提起上訴後，由最
    高法院於99年 3月11日以99年度台上字第1392號判決駁回上
    訴而確定等情，有卷附臺灣高等法院臺中分院99年度上訴字
    第2130號判決、最高法院99年度台上字第1392號判決、臺灣
    高等法院被告前案紀錄表在卷可參，則被告因本身涉犯販賣
    毒品案件，思以供出上手，獲得法院依毒品危害防制條例第
    17條第2項規定予以減刑，亦與常情無違， 從而被告辯稱：
    為了要供出上手，才說毒品是向詹寬郎買的，因為阿宏是詹
    寬郎的朋友，所以就供出詹寬郎等語，要非不可採信。
六、綜上所述，被告劉志明雖就詹寬郎違反毒品危害防制條例案
    件分別於99年 1月21日在本院98年度訴字第3848號審理時；
    及99年12月14日在臺灣高等法院臺中分院99年度上訴字第79
    4號案件審理時， 經具結後就關於詹寬郎涉嫌販賣第一級毒
    品之案情重要關係事項為證述，然其中於99年12月14日在臺
    灣高等法院臺中高分院作證時，因該審理程序存有不合法之
    證人具結程序瑕疵，為貫徹上述保障證人權益規定之旨意，
    自應認其具結不生合法之效力，此部分自不能遽依偽證罪責
    論擬。且亦查無任何積極證據足資證明被告在上開詹寬郎違
    反毒品危害防制條例案件中，於99年 1月21日本院審理時、
    99年12月14日臺灣高等法院臺中分院審理時所為對於案情有
    重要關係事項之證述確與真正事實相悖，自難以遽認被告之
    行為已違反刑法第168條之規定。 從而本件公訴人所提出之
    證據或所指出之證明方法，尚不足為被告有罪之積極證明，
    或說服本院形成被告有罪之心證。此外，本院復查無其他積
    極之事證，足認被告確有檢察官所指之偽證犯行，揆諸上揭
    刑事訴訟法規定及判例意旨，應認被告犯罪不能證明，自應
    諭知無罪之判決，以免冤抑。
七、至被告劉志明於98年5月22日下午5時47分許在臺灣臺中地方
    法院檢察署檢察官偵訊時，以證人身分具結證稱向詹寬郎購
    買毒品之部分，是否另涉犯有偽證犯嫌，因並非本案審理之
    範圍，應由檢察官另行依法偵辦，末此敘明。
據上論斷，應依刑事訴訟法第301條第1項，判決如主文。
本案經檢察官黃仁宏到庭執行職務。
中    華    民    國    100   年    12    月     7    日
                  刑事第一庭   審判長法  官  許旭聖
                                     法  官  朱光國
                                     法  官  廖穗蓁
以上正本證明與原本無異。
如不服本判決應於收受送達後10日內向本院提出上訴書狀，其未
敘述上訴之理由者，並得於提起上訴後10日內向本院補提理由書
（均須按他造當事人之人數附繕本）「切勿逕送上級法院」。
                                     書記官  林素真
中    華    民    國    100   年    12    月     7    日